臺灣桃園地方法院民事判決　　　　　　　96年度訴字第1393號
原　　　告　乙○○
被　　　告　甲○○
　　　　　　　　　　　　2弄3.
上列當事人間請求分割共有物事件，本院判決如下：
    主      文
原告之訴駁回。
訴訟費用由原告負擔。
    事實及理由
一、原告起訴主張：緣坐落中壢市○○段808 地號土地（下稱系
    爭土地），由兩造及訴外人王祥復、王祥宗等四人共有，伊
    等依民法第827、828條規定成立公同共有關係，並分別於民
    國90年6 月6 日、91年9 月21日訂立2 份協議書，內載有下
    列4 種公同關係存續中之情況：(1)保護王家繼承家業，不得
    私下賣與他人，代代子孫繼承下去。(2)不得將自己持份租人
    作任何用途使用。(3)不得私下拿來抵稅做（實物抵繳）之用
    。此三項主要公同關係之持續中沒有民法第830 條等協議。
    (4)次要之使用土地彈性辦法之持續中：被告目前無使用系爭
    土地之需求，故由現使用土地之其他3 名共有人以每月新台
    幣3,000 元補償之等語，為此，爰依民法第829 條提出本件
    訴訟。並聲明：兩造共有坐落中壢市○○段808 地號土地，
    地目田，總面積93平方公尺，聲請判令原物不得分割。
二、按原告之訴，依其所訴之事實，在法律上顯無理由者，法院
    得不經言詞辯論，逕以判決駁回之，民事訴訟法第249 條第
    2 項定有明文。又所謂「在法律上顯無理由者」，係指依原
    告於訴狀內記載之事實觀之，在法律上顯然不能獲得勝訴之
    判決者而言（最高法院62年台上字第845 號判例意旨參照）
    。又按公同關係存續中，各公同共有人不得請求分割公同共
    有物，在民法第829 條固定有明文。但此項公同關係之存續
    既非不可終止，則公同共有人中之一人或數人於訴訟外或於
    起訴時，以訴狀向其他公同共有人表示終止公同關係之意思
    ，而請求分割公同共有物，在審理事實之法院，自應審認其
    所為終止公同關係之意思表示是否正當，能否認為已有合法
    之終止，為適當之裁判，如可認終止為合法，則其公同關係
    已不復存續，即無適用民法第829 條之餘地，最高法院37年
    度上第7357號判例意旨闡釋甚明。
三、經查被告業已對原告及王祥復、王祥宗等人向本院就系爭土
    地提出分割共有物之訴，現由本院以96年度訴字第1105號案
    件審理中，有本院民事紀錄科查詢表2 紙附卷可稽。再者，
    民法第829 條規定並非實體法上之請求權基礎，原告於本件
    所主張依據兩造簽訂之協議書約定被告不得請求分割系爭土
    地，應屬其在上開案件應訴時之抗辯事項，且審理法院並應
    依職權審認該案件有無民法第829 條之適用而為准駁之判決
    ，原告據之提起本件訴訟，在法律上顯無理由。從而，原告
    依民法第829 條提出本件訴訟。並聲明：兩造共有坐落中壢
    市○○段808 地號土地，地目田，總面積93平方公尺，聲請
    判令原物不得分割，顯無法律上理由，爰不經言詞辯論逕以
    判決駁回之。
據上論結，本件原告之訴為無理由，依民事訴訟法第249 條第2
項、第78條，判決如主文。
中　　華　　民　　國　　96　　年　　8 　　月　　31　　日
                  民事第三庭    法　官　陳清怡
以上正本係照原本作成
如對本裁定抗告須於裁定送達後10日內向本院提出抗告狀，並應
繳納抗告費新台幣壹仟元。
中　　華　　民　　國　　96　　年　　8 　　月　　31　　日
                                書記官　王羽潔
